最高法院民事判決　　　　　　　　　　　　　　　　八十七年度台再字第一○二號
　　再 審原 告　許振豐
　　　　　　　　張立如
　　　　　　　　許張嬌
　　再 審被 告　丸三企業開發股份有限公司
　　兼　　　右
　　法定代理人　詹淑綿
　　再 審被 告　許振富兼周.
　　　　　　　　許寶惠即周梅.
　　　　　　　　許寶秀即周梅.
　　　　　　　　許寶華即周梅.
右當事人間請求確認股東會決議無效事件，再審原告對於中華民國八十七年三月六日
本院判決（八十七年度台上字第四七○號），提起再審之訴，本院判決如左：
    主  文
再審之訴駁回。
再審訴訟費用由再審原告負擔。
    理  由
本件再審原告主張原確定判決即本院八十七年度台上字第四七○號判決，有民事訴訟
法第四百九十六條第一項第一款所定適用法規顯有錯誤之情形，對之提起再審之訴，
無非以：證人許寶秀於前訴訟程序第二審證稱：再審原告許振豐、許張嬌於民國七十
九年十月十五日有來公司，伊父（即許三奇）欲將北市○○○路房屋給再審被告許振
富……伊父欲將丸三股份全部給許振富云云，或係談論上開房屋過戶或股份移轉，而
非討論公司股份增資情事。又嗣後再審原告許振豐雖曾交付其印鑑供辦理公司章程等
變更登記，但亦僅足認許振豐知有決議增資情事，無從推論其餘再審原告亦知悉其情
，原確定判決遽予採信，認定再審被告丸三企業開發股份有限公司（下稱丸三公司）
上開增資決議有效成立，顯違公司法第二百七十七條、第一百八十七條等規定適用法
規顯有錯誤云云，為其論據。惟查民事訴訟法第四百九十六條第一項第一款所謂適用
法規顯有錯誤，係指確定判決違背法規或現存判例解釋而言，不包括認定事實錯誤、
取捨證據失當及判決不備理由之情形在內。且第三審為法律審，其所為判決，以第二
審判決所確定之事實為基礎，故所謂適用法規顯有錯誤，對第三審判決言，應以該判
決依據第二審判決所確定之事實而為之法律上之判斷，有適用法規顯有錯誤之情形為
限。查原確定判決本於前訴訟程序第二審判決所確定之事實，認丸三公司為兩造家族
公司，公司地址設與再審被告許振富住所同址，七十九年十月十五日召開股東臨時會
及董事會，除股東許三奇、許振富、周梅、詹淑綿等出席外，再審原告亦均曾到場，
嗣後並交付印鑑蓋章於變更登記申請書辦理丸三公司變更章程、增資等登記，渠等對
系爭增資決議顯係知情而不反對。縱令該次股東會召集程序或決議方法違反法令或章
程，惟再審原告既未依公司法第一百八十九條規定撤銷其決議，該增資決議自屬有效
成立，爰維持前訴訟程序第二審所為再審原告敗訴之判決，駁回其第三審上訴，經核
並無適用法規顯有錯誤之情形。至證人許寶秀雖供證：伊父稱當日其曾言及有關處理
丸三公司股份之事宜云云，第按許寶秀原非丸三公司之股東，當日亦未出席參與上開
決議之討論，許三奇自無將增資決議內容告知於許寶秀之義務，其事後僅向許寶秀泛
稱曾言及有關公司股權處理之事，並無違背經驗法則。原確定判決就前訴訟程序第二
審斟酌上開證言所確定再審原告曾到場參與上開增資決議之股東會之事實，認無不當
而為再審原告不利之判決，亦無適用法規顯有錯誤可言。再審論旨，指摘原確定判決
適用法規顯有錯誤，聲明廢棄，非有理由。
據上論結，本件再審之訴為無理由，並依民事訴訟法第七十八條，判決如主文。
中      華      民      國    八十七    年      九      月      四      日
                              最高法院民事第三庭
                                  審判長法官  朱  建  男
                                        法官  曾  煌  圳
                                        法官  許  澍  林
                                        法官  鄭  玉  山
                                        法官  劉  延  村
      右正本證明與原本無異
                                              書  記  官
中      華      民      國    八十七    年      九      月     十八     日
